高雄高等行政法院簡易判決
　　　　　　　　　　　　　　　　 96年度簡字第134號
原　　　告　甲○○
送達代收人　乙○○
被　　　告　屏東縣政府
代　表　人　丙○○縣長
上列當事人間因建築法事件，原告不服內政部中華民國96年1月
5日台內訴字第0950202506號訴願決定，提起行政訴訟。本院判
決如下：
    主  文
原告之訴駁回。
訴訟費用由原告負擔。
    事實及理由
一、緣屏東縣屏東市○○路58之10號1樓建築物，被告於民國（
    下同）95年7月26日派員赴現場實施建築物公共安全聯合稽
    查時，查獲上開場址占用騎樓營業，未維護建築物合法使用
    與其構造及設備安全。被告乃據以認定原告（即使用人）已
    違反建築法第77條第1項規定，依同法第91條第1項規定，以
    95年8月9日屏府建管字第0950156482號函附同文號處分書處
    原告新臺幣（下同）6萬元罰鍰，並於文到7日內改善或補辦
    手續。原告不服，提起訴願，遭決定駁回，遂提起本件行政
    訴訟。
二、原告起訴意旨略謂：（一）本件訴願決定書，內政部係於96
    年1月5日發文，96年1月8日寄至於屏東縣屏東市大埔郵局，
    由該郵局投遞士於96年1月9日投遞第1次時，即可經由整排L
    型外牆落地透明玻璃，非常清楚看到屏東市○○路58之10號
    之送達地址，內部空無一物，已拆除搬遷，卻仍於96年1月
    10日投遞2次後，於第3天即96年1月11日即逕自以寄存送達
    方式，辦理寄存送達證書，卻沒有製作無法送達之事由報告
    書，一併寄回交送達之內政部附卷，並繳回應送達之訴願決
    定書，使內政部誤以為已寄存送達，而沒有再依原告之戶籍
    地址送達訴願決定書。其送達證書下方，送達人注意事項二
    明文記載：無法依上述方法送達者，送達人應作記載該事由
    之報告書，提出於交送達之行政機關附卷，並繳回應送達之
    文書。而屏東市大埔郵局僅2天就作2次投遞，第3天就逕自
    以寄存送達方式辦理，且無視於該送達地址早已拆除搬遷，
    3天時間完成所有寄存送達程序，未免漠視原告權益。若自
    96年1月11日寄存送達日起算2個月，至今已逾96年3月11日
    起訴時效，嚴重影響原告起訴之權利，合先敘明。（二）原
    告於93年12月30日已變更為非負責人，更非使用人，可向屏
    東縣政府工商課查證，並有屏東縣政府工商課營利事業登記
    現況及歷史資料抄本為證，豈能有被告所稱於95年7月26日
    派員赴現場查獲，未維護建築物合法使用等情，並認定原告
    (即使用人)已違反建築法第77條第1項規定，依同法第91條
    第1項規定，以95年8月9日屏府建管字第0950156482號函處
    分原告6萬元罰鍰等情事，實為張冠李戴。（三）原告於93
    年11月23日，即北上新竹市協群人力派遣公司擔任工地現場
    經理，如何能為被告所聲稱為租用人及經營人。被告辯稱原
    告向被告申請該建築物圖說時，聲稱其(原告)為租用人及經
    營人．．．云云，實則為被告所屬承辦人員誤認原告所委託
    授權處理該案之友人為原告。（四）訴願書是原告在未明究
    理的情況下，且人遠在新竹工作而委請友人據理力爭所具狀
    書寫，其意為原告於擔任負責人期間，皆有依規定申報各項
    申報書並無不妥。（五）被告辯稱:被告前往稽查時，該營
    業場所現場人員指出，該場所經營使用人為原告，並於檢查
    表上確認後簽名，故被告據以認定原告為使用人無誤．．．
    。然由95年7月26日公共安全聯合檢查表，可明顯看出書寫
    「使用或管理人」欄位與「現場工作人員簽章」之欄位，筆
    跡明顯不同，意即原告之姓名等基本資料，絕非現場工作人
    員所書寫，試問就現場工作人員，如何能熟記原告之姓名、
    身分證字號、出生年月日及戶籍地址，確認無誤，並指出該
    場經營使用人為原告，再於檢查表上確認後簽名?且當時原
    告仍遠在新竹工作，亦近2年不曾至該營業處所，現場工作
    人員如何認識並可指認原告為該場所經營使用人?再者，被
    告因違建開單告發店家6萬元之罰款，豈會是依現場工作人
    員指稱(還能完整陳述基本資料)，而不經查核營利事業登記
    證或營業負責人登記即開單之理?被告答辯理由，似不合常
    理，是被告指稱原告即為經營使用人，實為無理由云云，爰
    聲明求為撤銷訴願決定及原處分云云。被告則以：（一）依
    據建築法第77條規定:「建築物所有權人、使用人應維護建
    築物合法使用與其構造及設備安全。直轄市、縣(市)(局)主
    管建築機關對於建築物得隨時派員檢查其有關公共安全與公
    共衛生之構造與設備。……」;同法第91條規定:「有左列情
    形之一者，處建築物所有權人、使用人、機械遊樂設施之經
    營者新臺幣6萬元以上30萬元以下罰鍰，並限期改善或補辦
    手續，屆期仍未改善或補辦手續而繼續使用者，得連續處罰
    ，並限期停止其使用。必要時，並停止供水供電、封閉或命
    其於期限內自行拆除，恢復原狀或強制拆除:……二、未依
    第77條第1項規定維護建築物合法使用與其構造及設備安全
    者。……」合先敘明。（二）本件被告於95年7月26日派員
    赴現場執行建築物公共安全聯合檢查，查獲上開場所占用騎
    樓營業，未依規定維護建築物合法使用與其構造及設備安全
    ，以95年8月9日屏府建管字第0950156482號函附同文號處分
    書，處以原告6萬元罰鍰。（三）本件原告向被告申請該建
    築物圖說時聲稱其（原告)為租用人及經營人;原告於訴願書
    中亦聲稱其(原告)租用本案建築物並依規定申報各項申報書
    ;被告前往稽查時，該營業場所現場人員指出，該場所經營
    使用人為原告，並於檢查表上確認後簽名。故被告據以認定
    原告為使用人無誤等語資為抗辯，並聲明求為判決駁回原告
    之訴。
三、按「訴願文書之送達，應註明訴願人、參加人或其代表人、
    訴願代理人住、居所、事務所或營業所，交付郵政機關以訴
    願文書郵務送達證書發送。」「訴願文書之送達，除前2項
    規定外，準用行政訴訟法第67條至第69條、第71條至第83條
    之規定。」訴願法第47條第1項、第3項分別定有明文。而送
    達不能依直接送達或補充送達之規定為之者，得將文書寄存
    於送達地之自治或警察機關，並作成送達通知書二份，一份
    黏貼於應受送達人住居所、事務所或營業所門首，一份交由
    鄰居轉交或置於應受送達人之信箱或其他適當之處所，以為
    送達。前項情形，如係以郵務人員為送達人者，得將文書寄
    存於附近之郵政機關。此觀行政訴訟法第73條第1項、第2項
    之規定自明。經查，本件內政部96年1月5日台內訴字第0950
    202506號訴願決定書，係以原告即訴願人為應受送達人，交
    由郵務機關按原告95年9月3日訴願書所指定送達處所「屏東
    巿中山路58之10號」為送達，有原告95年9月3日訴願書附訴
    願卷可憑，因無法以直接送達或補充送達方式為該文書之送
    達，郵務人員乃於96年1月11日將該訴願決定書寄存於屏東
    縣屏東巿大埔郵局，惟並未製作送達通知書二份，一份黏貼
    於應受送達人門首，一份置於應受送達人之信箱等情，有送
    達證書附訴願卷可稽，是本次送達既未製作送達通知書二份
    ，一份黏貼於應受送達人門首，一份置於應受送達人之信箱
    ，該送達之情形，揆諸前揭規定，自屬不合法。次查，內政
    部將上開訴願決定書，再次以原告即訴願人為應受送達人，
    交由郵務機關於96年3月17日送達原告之住所「高雄巿小港
    區○○路26號」，由原告之受雇人李文簽名代為收受等情，
    有送達證書附訴願卷可參，則原告提起本件行政訴訟之期間
    ，應自96年3月18日起算，至原告於96年3月26日提起本件行
    政訴訟，並未逾越2個月之法定不變期間，自屬適法，合先
    敘明。
四、按「建築物所有權人、使用人應維護建築物合法使用與其構
    造及設備安全。」「有左列情形之一者，處建築物所有權人
    、使用人、機械遊樂設施之經營者新臺幣6萬元以上30萬元
    以下罰鍰，並限期改善或補辦手續，屆期仍未改善或補辦手
    續而繼續使用者，得連續處罰，並限期停止其使用。必要時
    ，並停止供水供電、封閉或命其於期限內自行拆除，恢復原
    狀或強制拆除：…二、未依第77條第1項規定維護建築物合
    法使用與其構造及設備安全者。」建築法第77條第1項及第
    91條第1項分別定有明文。
五、本件屏東縣屏東市○○路58-10號1樓建築物，被告於95年7
    月26日派員赴現場實施建築物公共安全聯合稽查時，查獲上
    開場址占用騎樓營業，未維護建築物合法使用與其構造及設
    備安全。被告乃據以認定原告（即使用人）已違反建築法第
    77條第1項規定，依同法第91條第1項規定，以95年8月9日屏
    府建管字第0950156482號函附同文號處分書處原告6萬元罰
    鍰，並於文到7日內改善或補辦手續等情，業經兩造分別陳
    明在卷，且有屏東縣建築物公共安全聯合檢查表(建築安全
    設備)影本及被告95年8月9日屏府建管字第0950156482號函
    附同文號處分書附於訴願卷及本院卷可參，堪予認定。
六、原告雖以前詞資為爭議。惟查：
（一）原告於95年9月3日提起訴願時，曾於訴願書載明：「‧‧
      ‧該建築物早已在88年就取得建築物使用執照，原告於93
      年承租該建築物使用時，並未重新變造內、外部整體構造
      ，故煩請相關部查證明確。本原告每年依法申報消防、公
      安、保險之相關行政法令，並無疏失怠慢之責任。該建築
      物之所有權力非原告可以執行拆除」等語，有原告95年9
      月3日訴願書附於訴願卷可參；又被告於95年7月26日前往
      稽查時，該營業場所現場人員蔡季蓉指出，該場所之使用
      人為原告，並於檢查表上確認後簽名，有屏東縣建築物公
      共安全聯合檢查表(建築安全設備)影本附本院卷可參。綜
      上，足資認定原告係系爭建築物之使用人。是原告主張；
      其於93年12月30日已變更為非負責人，自非使用人云云，
      不足採信。
（二）本件屏東縣屏東市○○路58之10號1樓建築物，被告於95
      年7月26日派員赴現場實施建築物公共安全聯合稽查時，
      查獲上開場址占用騎樓營業，未維護建築物合法使用與其
      構造及設備安全，此有屏東縣建築物公共安全聯合檢查表
      (建築安全設備)影本附本院卷可稽。而原告既為系爭建築
      物之使用人，業如前述，則被告乃據以認定原告（即使用
      人）已違反建築法第77條第1項規定，依同法第91條第1項
      規定，以95年8月9日屏府建管字第0950156482號函附同文
      號處分書處原告6萬元罰鍰，並於文到7日內改善或補辦手
      續。揆諸前揭規定，並無違誤。
（三）又系爭建築物在78年取得建築物使用執照後，原告承租使
      用前，若已在騎樓興建牆面，使騎樓變成室內使用，於93
      年原告承租後，仍繼續使用，自違反建築法規定，併此敘
      明。
七、綜上所述，原告之主張並不可採。從而，被告以原告為系爭
    建築之使用人，未維護建築物合法使用與其構造及設備安全
    ，違反建築法第77條第1項規定，依同法第91條第1項規定裁
    處原告罰鍰6萬元，並於文到7日內改善或補辦手續，並無違
    誤，訴願決定遞予維持，亦無不合。原告之訴為無理由，應
    予駁回。又本件係簡易訴訟事件，爰不經言詞辯論為之。
據上論結，本件原告之訴為無理由，爰依行政訴訟法第233條第1
項、第236條、第195條第1項後段、第98條第3項前段，判決如主
文。
中　　華　　民　　國　　96　　年　 　5　　月　 23  　 日
                  第二庭      法  官  許麗華
以上正本係照原本作成。
如不服本判決，應於送達後20日內，向本院提出上訴狀並表明上
訴理由，如於本判決宣示後送達前提起上訴者，應於判決送達後
20日內補提上訴理由書（須按他造當事人人數附繕本）。
提起上訴應預繳送達用雙掛號郵票7份（每份34元）。
中　　華　　民　　國　　96　　年　 　5　　月　 23  　 日
　　　　　　　　　　　　　　　書記官  李昱
附註:
行政訴訟法第235條（第1項、第2項）:
對於適用簡易程序之裁判提起上訴或抗告，須經最高行政法院之
許可。
前項許可，以訴訟事件所涉及之法律見解具有原則性者為限。
